【裁判字號】    95,台上,2919
【裁判日期】    950526
【裁判案由】    擄人勒贖
【裁判全文】
最高法院刑事判決            九十五年度台上字第二九一九號
    上  訴  人  甲○○
                        31號.
                        在押.
上列上訴人因擄人勒贖案件，不服台灣高等法院台中分院中華民
國九十五年三月二十二日第二審更審判決（九十五年度上更(二)字
第二七號，起訴案號：台灣台中地方法院檢察署九十三年度偵字
第一一五三九、一二一０八、一二八三五號、九十三年度毒偵字
第二二八六號），提起上訴，本院判決如下：
    主  文
上訴駁回。
    理  由
按刑事訴訟法第三百七十七條規定，上訴於第三審法院，非以判
決違背法令為理由，不得為之。是提起第三審上訴，應以原判決
違背法令為理由，係屬法定要件。如果上訴理由狀並未依據卷內
訴訟資料，具體指摘原判決不適用何種法則或如何適用不當，或
所指摘原判決違法情事，顯與法律規定得為第三審上訴理由之違
法情形，不相適合時，均應認其上訴為違背法律上之程式，予以
駁回。原判決已敘明上訴人甲○○已於警詢及偵查中就意圖勒贖
而擄人之情節供述甚詳，核與被害人陳金樹、陳威昌於偵審中指
證相符，並經證人劉美華、梁金瓶、陳威東、駱明生、王怡婷、
廖宜庭、張雲齊、徐金蘭分別於警詢、偵查及第一審審理時證述
無訛，並有仿ＦＮ廠半自動手槍之改造玩具手槍一支及子彈三顆
（另有一顆經鑑定不具殺傷力）、手銬一付、斷落手銬一截、膠
帶一團、撕裂之枕頭套二件、毛巾二條扣案，及陳金樹之診斷證
明書、通聯調閱查詢單、採證平面圖、現場圖、汽車買賣合約書
、保管書、照片等在卷足憑。而扣案之改造手槍一支、子彈四顆
，經內政部警政署刑事警察局鑑定結果，改造手槍一支，為仿Ｆ
Ｎ廠半自動手槍製造之金屬玩具手槍，更換金屬槍管改造而成之
改造手槍，機械性能良好，可擊發適用子彈，認具殺傷力；另子
彈四顆，其中三顆係由玩具金屬彈殼加裝直徑約八‧五ＭＭ金屬
彈頭改造而成之改造子彈，採樣一顆試射，可擊發，認具殺傷力
；一顆係土造子彈（具直徑約八ＭＭ之金屬彈頭），經試射，可
擊發，認具殺傷力，亦有內政部警政署刑事警察局刑鑑字第０九
三０一四九三四一號槍彈鑑定書在卷足憑。而上開未經試射之子
彈二顆，復經原審囑託該局鑑定結果，一顆可擊發，認具殺傷力
，一顆無法擊發，認不具殺傷力，亦有該局刑鑑字第０九四０一
四八五七０號函在卷可稽。並以上訴人所辯未毆打陳金樹，而伊
離開前有將手銬鑰匙留在房內，並告知被害人待伊離開後即可自
行離去，伊不知謝俊生持有槍云云，為不可採取，亦於理由欄內
詳予指駁說明，因認上訴人犯行明確，而撤銷第一審關於此部分
之判決，依想像競合犯及牽連犯關係，從一重論處上訴人共同意
圖勒贖而擄人罪刑（有期徒刑玖年），已詳述其所憑之證據及其
認定之理由，從形式上觀察，並無認定事實不憑證據或有何採證
違背證據法則之違法情形存在。上訴意旨略以：原審並未詳查被
害人父子從事神轎雕刻生意，壓低價錢出貨，才起意給予教訓之
情事是否屬實，此與認定上訴人是否有擄人勒贖之故意攸關，自
有調查之必要性；原審又未依刑事訴訟法第二百八十七條之二規
定，對共同被告謝俊生以證人之身分具結陳述為調查，自屬違法
；而上訴人確留下手銬鑰匙，告知被害人彼等離開後即可離去，
上訴人於未取得贖款前即有將被害人釋放之本意，原審未調查釐
清，並依刑法之規定減輕其刑，亦屬違法等語。惟查原判決已詳
述上訴人與謝俊生具有擄人勒贖之犯意，且說明共同被告謝俊生
所辯因被害人父子從事神轎雕刻生意，故意壓低價錢出貨，才起
意給予教訓，為不足採取之理由；原審已依刑事訴訟法第二百八
十七條之二之規定，就共同被告謝俊生以證人之身分具結後而為
陳述，惟上訴人放棄其交互詰問權利，亦有原審更一審之審判筆
錄可按，其所踐行之訴訟程序自屬合法；原判決並已詳述上訴人
與謝俊生二人離開汽車旅館前往取款時，被害人二人雙手、雙腳
既仍遭綁住，且彼等於離開汽車旅館時猶交代證人王怡婷勿打擾
客房內之房客，足見上訴人於離去璽邁汽車旅館時並無釋放被害
人之意思與行為，若上訴人有釋放被害人之意思與行為，於前往
取款時，豈非自投羅網？又如何能順利取得新台幣一百五十萬元
贖款？且若上訴人有告知被害人房間內有手銬鑰匙，被害人又何
需敲打手銬以圖解開？不能因後來在房間內找到手銬鑰匙，即認
上訴人係未經取贖而釋放被害人。上訴意旨，並非依據卷內訴訟
資料，對原判決究竟如何不適用法則或適用不當為具體之指摘，
徒憑己見，仍執陳詞，就原判決已說明事項，或屬原審認事採證
職權之適法行使，任意指摘為違法，且為單純事實之爭執，或與
判決無關之枝節，漫指原判決違法，均不得據為第三審上訴之合
法理由。其上訴違背法律上之程式，應予駁回。
據上論結，應依刑事訴訟法第三百九十五條前段，判決如主文。
中    華    民    國  九十五  年    五    月  二十六  日
                      最高法院刑事第十庭
                          審判長法官  洪  清  江
                                法官  石  木  欽
                                法官  李  伯  道
                                法官  林  勤  純
                                法官  蘇  振  堂
      本件正本證明與原本無異
                                      書  記  官
中    華    民    國  九十五  年    六    月    五    日
                                                      Ｑ


司法院資訊處製作；財團法人民間司法改革基金會備份。
